【裁判字號】    89,訴,927
【裁判日期】    900327
【裁判案由】    偽造有價證券等
【裁判全文】
臺灣板橋地方法院刑事判決                          八十九年度訴字第九二七號
    公  訴  人  臺灣板橋地方法院檢察署檢察官
    被      告  甲○○
    指定辯護人  丙○
右列被告因竊盜等案件，經檢察官提起公訴（八十九年度偵字第五九０二號）暨移送
併辦（八十九年度偵字第一四四七七號），丙○判決如左：
    主  文
甲○○連續意圖供行使之用，而偽造有價證券，處有期徒刑貳年，緩刑伍年。
如附表所示之支票肆張沒收。
    事  實
一、甲○○意圖為自己不法之所有，於民國八十八年十二月間某日，在臺北縣五股鄉
    ○○路○段九十二號「凱毅精密工業股份有限公司」（以下簡稱凱毅公司）內，
    趁負責人乙○○不備之際，竊取凱毅公司所有、台中區中小企業銀行三重分行（
    現為台中商銀三重分行）、帳號二一七六號、票號ＳＣＳＡ0000000號至
    ＳＣＳＡ0000000號之空白支票三十一張及「崑皓精密有限公司」印鑑章
    乙枚。得手後旋基於概括之犯意，以上開印鑑章於台北縣板橋市○○路○段六十
    巷三九弄三六號三樓住處盜蓋「崑皓精密有限公司」印文及偽簽乙○○之簽名，
    偽以崑皓精密有限公司、乙○○名義分別簽發如附表所示之支票四張，交付台灣
    網易科技股份有限公司（起訴書載為台灣固網科技股份有限公司）副總經理余碩
    彥、劉致亨及鍾小姐作為償還借款之用（發票日、金額等均詳如附表所示），其
    中ＳＣＳＡ0000000號、ＳＣＳＡ0000000號支票二張，分別經台
    灣網易科技股份有限公司及莊文典（由甲○○交給劉致亨，劉致亨交給莊文典，
    莊文典存入其女莊陳女快之銀行帳戶內）提示付款時，因凱毅公司負責人乙○○
    業於八十九年一月十三日掛失止付，且票面上之發票人簽章不符，而遭退票，因
    而由台北市政府警察局大安分局及台北縣警察局蘆洲分局循線追查，始知悉上情
    。
二、案經凱毅公司負責人乙○○訴由台北市政府警察局大安分局報請台灣板橋地方法
    院檢察署檢察官偵查起訴暨移送併辦。
    理  由
一、本件訊據被告甲○○固坦承於右揭時地未經乙○○之同意，拿取凱毅公司所有、
    負責人乙○○、台中區中小企業銀行三重分行、帳號二一七六號、票號ＳＣＳＡ
    0000000號至ＳＣＳＡ0000000號之空白支票三十一張及「崑皓精
    密有限公司」印鑑章乙枚，並偽以崑皓精密有限公司、乙○○名義分別簽發ＳＣ
    ＳＡ0000000號、ＳＣＳＡ0000000號、ＳＣＳＡ0000000
    號、ＳＣＳＡ0000000號等四張支票（發票金額、發票日等內容均已記載
    完成詳如附表所示）交付他人，惟矢口否認有竊盜、偽造有價證券等犯行，辯稱
    ：我有拿取支票，但不是偷，那是我弟弟之支票，我們家之支票我們都可以自己
    拿、自己開，屆時將票款存進去即可，以前也是這樣云云。惟查：（一）被告未
    告知乙○○且未經其同意即自行拿取上開支票使用等情，業據告訴人乙○○警訊
    中指證稱：「因為我於八十九年一月十日，在我公司台北縣五股鄉○○路○段九
    二號，發現我所有之台中商銀三重分行帳號二一七六，號碼六一六七００至六一
    七００號共三十一張空白支票遺失．．．」，是台灣網易科技股份有限公司副總
    經理余碩彥「於八十九年二月二十一日來到我公司找我，才知道該支票係由我哥
    哥甲○○所簽寫，未經我同意」，甲○○未曾事先告知即取走支票等語。且乙○
    ○於知悉遺失之支票及印鑑是其兄長即被告甲○○所拿取時，仍堅持對被告提出
    竊盜告訴，足見並無被告所辯可任意拿取家庭成員支票使用之慣習。（二）被告
    於附表所示之支票四張，填載發票日、金額、發票人簽章後，分別交付台灣網易
    科技股份有限公司副總經理余碩彥、劉致亨及鍾小姐等人作為償還借款之用等情
    ，業據被告供承不諱，且經證人余碩彥、劉致亨、莊文典、莊陳女快等人於警訊
    中指證綦詳，復有掛失止付票據提示人資料查報表影本二件、ＳＣＳＡ0000
    000號、ＳＣＳＡ0000000號支票等影本各一件、退票理由單影本二件
    、遺失票據申報書、票據掛失止付通知書等影本各一件附卷可資佐證。被告前揭
    所辯顯不足採信。本件事證明確，被告犯行洵堪認定。
二、核被告甲○○所為，係犯刑法第三百二十條第一項之竊盜罪及同法第二百零一條
    第一項之偽造有價證券罪。其盜蓋「崑皓精密有限公司」印文及偽簽乙○○之簽
    名之行為，均為偽造有價證券之部分行為；其行使偽造有價證券之低度行為，為
    意圖供行使之用而偽造有價證券之高度行為所吸收，均不另論罪。被告所為多次
    偽造有價證券之行為，時間緊接，所犯罪名與構成要件均屬相同，顯係出於概括
    之犯意為之，為連續犯，應依刑法第五十六條之規定以一罪論，並加重其刑。又
    被告所犯竊盜、偽造有價證券二罪間，有方法目的之牽連關係，為牽連犯，應從
    一重之偽造有價證券罪處斷。被告於犯罪後業已將剩餘之空白支票返還乙○○，
    且收回已行使之支票，償還余碩彥、劉致亨、鍾小姐等大部分欠款，其餘欠款則
    分期償還，此據乙○○警訊中及被告丙○審理中供承在卷，並有劉致亨之電話紀
    錄在卷可憑，被害人所受損害已減至最輕，法重情輕，依刑法第五十九條酌減其
    刑。爰審酌被告之品性、犯罪之動機、目的、被害人所受損害之程度及被告犯罪
    後之態度等一切情狀，量處如主文所示之刑。又查被告未曾受有期徒刑以上刑之
    宣告，有台灣高等法院檢察署刑案紀錄簡覆表附卷可證，經此罪刑宣告應知警惕
    ，信無再犯之虞，丙○認所宣告之刑以暫不執行為適當，併予宣告緩刑五年以啟
    自新。如附表所示之支票四張，不問屬於犯人與否，依刑法第二百零五條宣告沒
    收。
據上論斷，應依刑事訴訟法第二百九十九條第一項前段，刑法第五十六條、第二百零
一條第一項、第三百二十條第一項、第二百零五條、第五十五條、第五十九條、第七
十四條第一款，罰金罰鍰提高標準條例第一條前段，判決如主文。
本案經檢察官高俊申到庭執行職務
中      華      民      國      九十      年      三      月  二十七    日
                                  臺灣板橋地方法院刑事第一庭
                                      法  官  毛崑山
右正本證明與原本無異。
如不服本判決，應於判決送達後十日內，向丙○提出上訴狀。
                                      書記官  章宏萱
中      華      民      國      九十      年      三      月  二十八    日
附錄本案論罪科刑法條全文：
刑法第二百零一條第一項
意圖供行使之用，而偽造、變造公債票，公司股票或其他有價證券者，處三年以上十
年以下有期徒刑，得併三千元以下罰金。
刑法第三百二十條第一項
意圖為自己或第三人不法之所有，而竊取他人之動產者，為竊盜罪，處五年以下有期
徒刑、拘役或五百元以下罰金。
刑法第二百零五條
偽造、變造之有價證券、郵票或印花稅票及前條之器械、原料，不問屬於犯人與否，
沒收之。
  附表：
┌──┬───────┬──────┬───────┬─────────┐
│    │              │            │              │                  │
│編號│票       號   │ 金       額│  發   票  日 │持   票   人      │
├──┼───────┼──────┼───────┼─────────┤
│一、│SCSA0000000號 │ 二十一萬元 │  89年1月31日 │於八十八年十二月十│
│    │              │            │              │一或十二日交付台灣│
│    │              │            │              │網易科技股份有限公│
│    │              │            │              │司副總經理余碩彥償│
│    │              │            │              │還借款。          │
│    │              │            │              │                  │
├──┼───────┼──────┼───────┼─────────┤
│二、│SCSA0000000號 │ 九萬五千元 │  89年1月31日 │於八十八年十二月二│
│    │              │            │              │十日交付劉致亨償還│
│    │              │            │              │借款。            │
│    │              │            │              │                  │
├──┼───────┼──────┼───────┼─────────┤
│三、│SCSA0000000號 │ 十八萬元   │  89年1月30日 │於八十八年十二月二│
│    │              │            │              │十日交付劉致亨償還│
│    │              │            │              │借款。            │
│    │              │            │              │                  │
├──┼───────┼──────┴───────┴─────────┤
│    │              │                                                │
│四、│SCSA0000000號 │此張支票發票日、金額、印章均已記載完成，金額    │
│    │              │萬五千元，發票日不詳，交付鍾小姐償還借款。      │
│    │              │                                                │
└──┴───────┴────────────────────────┘


司法院資訊處製作；財團法人民間司法改革基金會備份。
